【裁判字號】    97,訴,622
【裁判日期】    980707
【裁判案由】    偽造文書等
【裁判全文】
臺灣宜蘭地方法院刑事判決               97年度訴字第622號
公  訴  人  臺灣宜蘭地方法院檢察署檢察官
被      告  丙○○
            丁○○
            甲○○
上列被告因偽造文書等案件，經檢察官提起公訴（97年度偵字第
4397號），本院判決如下：
    主  文
丙○○共同犯詐欺取財罪，處有期徒刑拾月，減為有期徒刑伍月
，如易科罰金，以新台幣壹仟元折算壹日。
丁○○共同犯詐欺取財罪，處有期徒刑拾月，減為有期徒刑伍月
，如易科罰金，以新台幣壹仟元折算壹日。
甲○○犯行使偽造私文書罪，處有期徒刑參月，如易科罰金，以
新台幣壹仟元折算壹日，減為有期徒刑壹月拾伍日，如易科罰金
，以新台幣壹仟元折算壹日，附表編號四信用卡背面簽名欄及九
十五年十月三十日下午五時九分信用卡簽單上之署押「LILI」各
壹枚均沒收；又犯行使偽造私文書罪，處有期徒刑參月，如易科
罰金，以新台幣壹仟元折算壹日，減為有期徒刑壹月拾伍日，如
易科罰金，以新台幣壹仟元折算壹日，附表編號四信用卡背面簽
名欄及九十五年十一月一日下午九時六分信用卡簽單上之署押「
LILI」各壹枚均沒收；又犯行使偽造私文書罪，處有期徒刑參月
，如易科罰金，以新台幣壹仟元折算壹日，減為有期徒刑壹月拾
伍日，如易科罰金，以新台幣壹仟元折算壹日，附表編號四信用
卡背面簽名欄及九十五年十一月一日下午九時三十六分信用卡簽
單上之署押「LILI」各壹枚均沒收；又犯行使偽造私文書罪，處
有期徒刑參月，如易科罰金，以新台幣壹仟元折算壹日，減為有
期徒刑壹月拾伍日，如易科罰金，以新台幣壹仟元折算壹日，附
表編號四信用卡背面簽名欄及九十五年十一月七日上午十一時五
十分信用卡簽單上之署押「LILI」各壹枚均沒收；又犯行使偽造
私文書罪，處有期徒刑參月，如易科罰金，以新台幣壹仟元折算
壹日，減為有期徒刑壹月拾伍日，如易科罰金，以新台幣壹仟元
折算壹日，附表編號四信用卡背面簽名欄及九十五年十一月七日
下午四時七分信用卡簽單上之署押「LILI」各壹枚均沒收；又犯
非法由自動付款設備取財罪，處有期徒刑貳月，如易科罰金，以
新台幣壹仟元折算壹日；減為有期徒刑壹月，如易科罰金，以新
台幣壹仟元折算壹日。應執行有期徒刑陸月，如易科罰金，以新
台幣壹仟元折算壹日，附表編號四信用卡背面簽名欄署押「LILI
」壹枚及信用卡簽單上之署押「LILI」共伍枚均沒收。
王柏翰其餘被訴業務侵占及詐欺取財部分均無罪。
    事  實
一、丁○○、丙○○為男女朋友，因經濟困窘，欲貸款花用，惟
    因丁○○債信不佳，丙○○薪資收入微簿，竟與乙○○及經
    營「崴門得實業有限公司」（址設台北市○○路182號7樓之
    3，下稱「崴門得公司」）之不詳姓名、年籍之成年人，基
    於意圖為自己不法所有之犯意聯絡，以營造丙○○具消費能
    力之假象，以便日後申請更高額之信用貸款之單一行為決意
    ，於民國94年5月間，由丙○○透過丁○○將身分證交予乙○○，乙○○即送交「崴門得公司」，並墊付丙○○之勞保
    、健保費用，藉以使未在「崴門得公司」工作之丙○○取得
    勞工保險卡，並以將一定金額存入丙○○銀行存款帳戶嗣後
    再領出之方式，使丙○○之銀行存款存摺有薪資轉帳紀錄。
    再由丙○○透過未能證明知情之甲○○及其他銀行信用卡推
    廣業務人員之協助，於如附表編號一至四所示之時間，在台
    北市某不詳處所，填寫中國信託商業銀行、花旗銀行、萬泰
    商業銀行、台北富邦銀行之信用卡申請書各1份，其上載有
    丙○○任職於「崴門得公司」之不實職業資料，並附丙○○
    之身分證、健保卡、勞工保險卡及顯示有丙○○薪資轉帳紀
    錄之存摺影本各1份，接續持向中國信託商業銀行、花旗銀
    行、萬泰商業銀行、台北富邦銀行申請信用卡，致使各該銀
    行承辦人員經書面審核，認丙○○有工作能力及薪資收入，
    而陷於錯誤，發給如附表所示之信用卡。丙○○並概括授權
    乙○○使用如附表一至三所示之信用卡，於如附表一至三所
    示之刷卡時間，刷卡消費，並按月繳付部分帳單金額，藉以
    營造丙○○具消費能力之假象，以便日後申請更高額之信用
    貸款。丙○○又透過「崴門得公司」所派來，未能證明知情
    之年籍、姓名不詳之「陳小姐」之協助，於95年1月中旬某
    日，在新光商業銀行北投復興崗分行，申請小額貸款，於申
    請書上亦填載丙○○任職於「崴門得公司」之不實職業資料
    ，並附丙○○之身份證、駕照及顯示有丙○○薪資轉帳紀錄
    之存摺影本各1份，持向該銀行行使，致使銀行承辦人員經
    文件審核認丙○○有工作能力及薪資收入，而陷於錯誤，於
    95年1月26日核撥貸款新台幣（下同）300,000元。該金額即
    用以支付「崴門得公司」辦理上開程序所索取之高額手續費
    、丙○○之勞保費、健保費、新光商業銀行上開貸款之前6
    個月貸款利息，丁○○並向乙○○借得100,000元花用。嗣
    因乙○○無力繳付如附表編號一至三信用卡之帳款，附表編
    號一至三之信用卡公司向丙○○催繳，丙○○、丁○○為逃
    避付款責任，即報警及向信用卡公司謊稱信用卡遭人盜刷，
    而循線查知上情。
二、王柏翰意圖為自己不法之所有，並基於偽造私文書之犯意，
    於95年10月間某日，在「崴門得公司」取得乙○○所交付之
    丙○○所有如附表編號四之台北富邦銀行信用卡後，明知信
    用卡僅限本人使用，且丙○○亦無授權使用，竟於該信用卡
    背面簽名欄處簽名「LILI」後，使用信用卡為下列行為：(一)
    於95年10月30日下午5時9分，在台北市○○路31號中國石油
    吉林路站，冒刷500元；(二)於95年11月1日下午9時6分，在台
    北市○○路661號中國石油大直站，冒刷135元；(三)於95年11
    月1日下午9時36分，在台北市○○○路230號頂好陽明店，
    冒刷2383元；(四)於95年11月7日上午11時50分，在台北縣三
    重市○○○街358號重陽加油站，冒刷970元；(五)於95年11月
    7日下午4時7分，在台北市○○○路47號家福股份有限公司
    天母店，冒刷3358元。以上5次刷卡時，均於信用卡簽單上
    偽簽「LILI」姓名，持以行使，使特約商店陷於錯誤，而交
    付財物，足以生損害於特約商店、丙○○及發卡銀行。(六)於
    95年10月30日下午5時27分，在台北市○○路200號富邦銀行
    提款機，以該信用卡預借現金10,000元，而以不正方法從自
    動付款設備取得財物。嗣因丙○○遭受催繳，王柏翰始將上
    開刷卡消費及預借現金之金額全數繳付。
三、案經台灣宜蘭地方法院檢察署檢察官簽分偵查起訴。
    理  由
壹、程序方面：按被告以外之人於審判外之言詞或書面陳述，除
    法律有規定者外，不得作為證據。又被告以外之人於審判外
    之陳述，雖不符合同法第159條之1至第159條之4之規定，但
    經當事人於審判程序同意作為證據，法院審酌該言詞陳述或
    書面陳述作成之情況，認為適當者，亦得為證據，刑事訴訟
    法第159條第1項定有明文。本院以下所採用被告以外之人於
    審判外之言詞陳述，當事人於本院準備程序及審判期日中均
    表示同意做為審理資料，本院審酌上開證據資料製作時之情
    況，尚無違法不當之瑕疵，亦認為以之作為證據應屬適當，
    依刑事訴訟法第159條之5規定，認前揭證據資料均有證據能
    力，合先敘明。
貳、有罪部分
一、被告丙○○、丁○○矢口否認上開犯行，被告丁○○辯稱：
    伊與丙○○為辦理信用卡預借現金做生意，但不懂如何辦理
    信用卡，即委託乙○○辦理申請信用卡及貸款，申請書及簽
    名均由乙○○代填及代簽，惟信用卡核發後，乙○○並未告
    知丙○○、丁○○，即逕自刷卡消費，嗣收到銀行催繳單後
    ，始知乙○○申請多張信用卡，並辦理貸款云云；被告丙○○辯稱：伊僅有向新光商業銀行辦理貸款，至於信用卡申請
    書上面的簽名不是伊簽的，從未收到過信用卡云云。惟查：
（一）被告丙○○、丁○○、乙○○及「崴門得公司」負責人共
      同以製作被告丙○○在「崴門得公司」工作之資歷及薪資
      收入之方法，向如附表所示之銀行申請信用卡，及向新光
      商業銀行申請貸款，詐騙銀行之事實，業據被告丙○○於
      96年10月24日及97年2月25日偵查中均坦承不諱，且有證
      人乙○○於警訊、偵查及本院審理時結證之證述可參，復
      有中國信託商業銀行、花旗銀行、萬泰商業銀行、台北富
      邦銀行之信用卡申請書各1份，其上載有丙○○任職於「
      崴門得公司」之不實職業資料，並附丙○○之身分證、健
      保卡、勞工保險卡及顯示有丙○○薪資轉帳紀錄之存摺影
      本各1份、新光商業銀行申請貸款客戶資本資料、約定條
      款確認書、金融卡啟用申請單、清費者貸款系列申請書、
      丙○○之身份證、駕照及顯示有丙○○薪資轉帳紀錄之存
      摺影本、本票及貸款契約書及動用繳款紀錄查詢資料各1
      份在卷可查。
（二）復查，如附表所示之信用卡為被告丙○○申請，申請書上
      均為被告丙○○親自簽名等情，有證人乙○○於警訊、偵
      查及本院審理時均證稱：信用卡及貸款均為丙○○本人親
      自辦理等語綦詳，亦有證人即中國信託商業銀行信用卡推
      廣人員王柏翰、富邦銀行信用卡推廣人員王慶隆、花旗銀
      行信用卡推廣人員陳昀辰於偵查中證述可參。又上開各銀
      行之信用卡申請書上均有載明「信用卡申請書」字樣，內
      容亦係關於信用卡申請事項，至為明確，被告丙○○自無
      不知之理。再者，上開信用卡申請書上被告丙○○之簽名
      ，與丙○○承認有簽名其上之新光商業銀行貸款申請書上
      「丙○○」簽名之字跡係屬相符，有上開申請書可供查對
      ，是被告丙○○於本院審理時否認在信用卡申請書上簽名
      ，或於偵查中辯稱不知所簽為何文件云云，均係卸責之詞
      ，不足採信。
（三）復查，本件係因被告丙○○、丁○○需款花用，惟被告丁○○前有退票紀錄，債信不良，故由被告丙○○名義辦理
      貸款等情，為被告丙○○、丁○○自白不諱。又被告丁○○先與乙○○結識後，再由被告丁○○提供被告丙○○之
      身分證件與乙○○表示要辦理貸款，並由丁○○帶同丙○○，與乙○○簽立委託授權書及委託貸款契約書。過程中
      乙○○均透過被告丁○○聯絡被告丙○○，被告丁○○、
      丙○○均知悉本件要向多家銀行申請信用卡，嗣後再申請
      較高額之貸款。被告丙○○並未實際在「崴門得公司」公
      司工作，係由乙○○先代為支付勞保費、健保費，並由「
      崴門得公司」辦理勞、健保及按月將固定金額存入被告丙○○帳戶內使被告丙○○存摺有薪資轉帳紀錄，以便向銀
      行申請信用卡等情，有證人乙○○於警訊、偵查及本院審
      理時之證述可參，復有委託授權書及委託貸款契約書各1
      份在卷可參。被告丙○○亦坦承伊確有於委託授權書及委
      託貸款契約書上簽名等語明確。而觀諸委託授權書內載明
      辦理「信貸、信用卡、現金卡」等字，且係手寫字而非印
      刷字，足認被告丙○○、丁○○對於委託辦理之內容包括
      信用卡乙事應有認識。另觀諸委託授權契約書內，約定服
      務報酬為銀行核定貸款金額之40%，依一般經驗顯屬過高
      。苟被告丙○○、丁○○知以合法方式申請貸款，當不可
      能同意乙○○索取如此高之服務費。足徵被告丙○○、丁○○應知悉申請貸款之手段為非法，而有詐騙銀行之意。
      又新光商業銀行貸款撥放時，被告丙○○於申請書上親自
      簽名蓋章，辦理完畢後，承辦員郭俊巖即將存摺、收據及
      印章交給被告丙○○等情，亦據證人即新光商業銀行貸款
      承辦員郭俊嚴於偵查中供述明確。再者，新光商業銀行貸
      款撥放前後，被告丁○○向乙○○借款100,000元，此為
      被告丁○○與乙○○均一致供述在卷。顯見被告丁○○確
      有從申辦貸款過程中取得所需。而被告丙○○、丁○○經
      濟能力既屬不佳，應堪認渠等於貸款之初即無貸得款項後
      履行清償義務之意。被告丙○○、丁○○辯稱不知乙○○
      申辦多家信用卡，亦不知貸款已經撥付云云，亦為卸責之
      詞，委無足採。
（四）關於被告丙○○否認授權乙○○使用信用卡乙節，經查，
      證人乙○○於偵查及本院審理時均證稱：刷卡是為了幫客
      戶養卡，以便將來申請較高額之貸款。一開始被告丙○○
      、丁○○就知道申請下來的信用卡不會給他們用，因為他
      們沒有還款能力等語。經查，乙○○所使用如附表編號一
      至三所示之信用卡，分別於如附表編號一至三所示之時間
      刷卡消費，且期間均有償還部分消費金額，有花旗銀行月
      結單10張、中國信託商業銀行歷史帳單彙總查詢單9張、
      萬泰商業銀行信卡消費明細帳單及冒刷明細各1紙附卷可
      稽。苟乙○○確有冒刷之意，應無繼續繳款達8、9月之必
      要，足徵乙○○所言為客戶養卡等語非虛，而堪認被告丙○○、丁○○為達申請較高額貸款之目的，確有概括授權
      乙○○刷卡使用。被告丙○○、丁○○辯稱渠等係乙○○
      盜刷信用卡之被害者云云，應不可採。事證明確，被告丙○○、丁○○犯行應堪認定。
二、被告王柏翰矢口否認上開犯行，辯稱：丙○○新光銀行的貸
    款到了95年8月就已經無力償還了，所以伊幫丙○○代繳，
    但丙○○無力償還，故同意伊使用丙○○之信用卡，伊並無
    詐欺之犯意云云。惟查，被告王柏翰確有在丙○○如附表編
    號四所示之台北富邦銀行信用卡背面簽名「LILI」，於附表
    編號四所示之時間並刷卡消費及預借現金共計17,796元之事
    實，為被告王柏翰坦承不諱，且有台北富邦銀行冒刷明細1
    份在卷可參，復有信用卡背面影本1份存卷可查。被告王柏
    翰雖以上開情詞置辯，惟查，丙○○並未授權被告王柏翰使
    用附表編號四之信用卡等情，迭據丙○○於警訊、偵查及本
    院審理時陳述明確。且乙○○亦證稱：因無力繳付丙○○新
    光商業銀行之貸款利息，乃央請王柏翰代付，並將丙○○的
    台北富邦銀行交由王柏翰使用，以抵用被告王柏翰代墊之金
    額，但丙○○沒有同意王柏翰使用她的台北富邦銀行信用卡
    等語明確。顯見被告王柏翰確未得丙○○之授權，即使用丙○○之信用卡刷卡消費。又其於信用卡背面簽名「LILI」，
    而持向特約商店行使，使特約商店相信為持卡人本人消費，
    自有行使偽造私文書及詐欺取財之犯行。被告王柏翰辯稱無
    詐欺之意云云，不可採信。事證明確，被告王柏翰犯行亦堪
    認定。
三、關於論罪科刑部分：
（一）核被告丁○○、丙○○所為均係犯刑法第339條第1項之詐
      欺取財罪（起訴書所載起訴法條雖另載犯有刑法216條、
      第210條，業經公訴檢察官當庭更正，見本院卷第57頁）
      ；被告丁○○、丙○○與乙○○及經營「崴門得公司」之
      不詳姓名成年人之間，就詐欺取財罪，有犯意聯絡及行為
      之分擔，均為共同正犯。被告丁○○、丙○○多次詐欺取
      財犯行，係由乙○○代為「養卡」，而多次消費，以營造
      被告丙○○有消費能力之假象，則被告丙○○、丁○○與
      乙○○之行為，顯係基於單一犯意之行為決意，於客觀上
      符合一個反覆、延續性之行為觀念，無從就各次刷卡消費
      之行為割裂區分，而應評價為實質上一罪之詐欺取財罪之
      集合犯，各以一罪論。公訴人認應成立連續犯，尚有未洽
      ，應予更正。
（二）按信用卡係由發卡銀行所製作，載有發卡銀行名稱、卡號
      、有效日期及持卡人英文姓名，背面並有記載信用卡持卡
      資料電磁紀錄之磁條，依持卡人、發卡銀行及特約商店之
      契約規定，係用為持卡人得向特約商店簽帳交易之證明用
      意，應論以文書，且信用卡為發卡銀行所製作，為信用交
      易之民事法律關係之證明，自屬私文書之性質。又信用卡
      背面持卡人之簽名，係作為持卡人持卡消費時供特約商店
      核對信用卡簽單上簽名是否相符而決定是否同意使用之用
      ，具有法律上一定意思表示，自為署押。被告甲○○所為
      ，係犯刑法第210條、第216條之行使偽造私文書罪5罪、
      同法第339條第1項之詐欺取財罪5罪、同法第339條之2第1
      項之非法由自動付款設備取財罪1罪。被告甲○○偽造「L
      ILI」署押，為偽造文書之階段行為；偽造私文書之低度
      行為，則為行使之高度行為所吸收，均不另論罪。被告王
      柏翰於信用卡背面簽名欄及信用卡簽單上偽造署名而持以
      行使詐欺取財，係以一行為同時觸犯行為偽造私文書罪及
      詐欺取財罪，為想像競合犯，從一重之行使偽造私文書罪
      處斷，而依其行為之次數，各論以5次行使偽造私文書罪
      。被告王柏翰以信用卡非法由自動付款設備取財罪，應係
      犯刑法第339條之2第1項之罪，公訴意旨認應依行使偽造
      私文書罪及詐欺取財罪處斷，尚有未洽，惟起訴事實相同
      ，爰依法變更起訴法條。又上開變更後之罪名，與起訴罪
      名相較，係法定刑度較輕之罪名，且被告王柏翰已起訴事
      實進行實質辯論，本院雖未告知被告變更此部分法條，仍
      無礙於其訴訟上防禦權之充分行使，附此敘明。被告王柏
      翰上開5次行使偽造私文書犯行及1次非法由自動付款設備
      取財犯行，犯意各別，行為互殊，應予分論併罰。
（三）爰審酌被告丙○○、丁○○不思努力工作賺取所需，與乙○○及「崴門得公司」以不正方式詐騙銀行，影響金融交
      易秩序之程度，渠等犯罪所得多寡、犯行對被害銀行造成
      之損害，及其等生活狀況、智識程度，併犯罪後未見悔意
      之態度等一切情狀；另審酌被告王柏翰冒名使用信用卡之
      情節尚輕，且事後已如數償還刷卡及冒領之全部金額，及
      其生活狀況、智識程度，併犯罪後坦承部分犯行，尚知悔
      悟之態度等一切情狀，分別量處如主文所示之刑，並均諭
      知易科罰金之折算標準。被告丙○○、丁○○、王柏翰行
      為後，中華民國九十六年罪犯減刑條例於96年7月4日制定
      公布，於同年月16日施行。該條例第2條第1項第3款規定
      ：「犯罪在中華民國九十六年四月二十四日以前者，除本
      條例另有規定外，依下列規定減刑：三、有期徒刑、拘役
      或罰金，減其刑期或金額二分之一。」且本件復無同條例
      第3條所規定不予減刑之情形，爰依上開規定各予以減刑
      ，併諭知易科罰金之折算標準。並就被告王柏翰部分定其
      應執行刑，及諭知易科罰金之折算標準。又被告甲○○在
      如附表編號四之信用卡簽單上偽造之「LILI」署押5枚及
      信用卡背面偽造「LILI」署押之署押1枚，均依刑法第219
      條之規定宣告沒收。
參、無罪部分
一、公訴意旨另以：被告甲○○與乙○○係「崴門得公司」之業
    務員及推廣人員，從事招攬信用卡客戶之工作，乙○○、甲○○、丁○○、丙○○竟基於意圖為自己不法所有之概括犯
    意聯絡，於95年1、2月間即由甲○○、丙○○等人填寫信用
    卡、貸款申請書，於申請書上偽填丙○○任職於崴門得公司
    之職業資料後持向中國信託商業銀行、花旗銀行、萬泰商業
    銀行、台北富邦銀行等申請信用卡，致使該銀行承辦人員陷
    於錯誤，而發給如附表所示之信用卡；另由丙○○與年籍、
    姓名不詳之陳小姐向新光商業銀行辦理小額貸款（帳號：00
    00000000000）300,000元，於申請書上偽填丙○○任職於「
    崴門得公司」之職業資料，致使銀行承辦人員陷於錯誤，而
    核撥貸款，足生損害於中國信託商業銀行、花旗銀行、萬泰
    商業銀行、台北富邦銀行、新光商業銀行對於客戶信用評估
    之正確性。嗣甲○○另基於侵占之犯意，而將其代辦上開業
    務而持有丙○○之台北富邦銀行之信用卡於95年6月間侵占
    入己，因認被告王柏翰涉犯刑法第339條第1項詐欺取財罪嫌
    、及同法第336條第2項之業務侵占罪嫌，應依牽連犯之規定
    ，從一重之業務侵占罪處斷。
二、按犯罪事實應依證據認定之，無證據不得認定犯罪事實，刑
    事訴訟法第154條第2項定有明文。次按事實之認定應憑證據
    ，如未能發現相當證據，或證據不足以證明，自不能以推測
    或擬制之方法為裁判之基礎；又認定不利於被告之事實，須
    依積極證據，苟積極證據不足為不利於被告事實之認定時，
    即應為有利於被告之認定，更不必有何有利之證據（最高法
    院40年台上字第86號、30年上字第816號判例參照）。再所
    謂「積極證據足以為不利被告事實之認定」，係指據為訴訟
    上證明之全盤證據資料，在客觀上已達於通常一般人均不致
    於有所懷疑，而得確信被告確曾犯罪之程度，若未達此一程
    度，而有合理懷疑之存在時，即無從為有罪之確信，此觀同
    院76年度台上字第4986號判例意旨自明。
三、公訴人認被告王柏翰涉有上開罪嫌，無非以被告王柏翰自白
    介紹丙○○去辦新光商業銀行之貸款及台北富邦銀行之信用
    卡，嗣後並使用台北富邦銀行信用卡刷卡消費等語、證人王
    慶隆證述丙○○與被告王柏翰一起填寫多家銀行信用卡及貸
    款申請書等語，及前開證明被告丙○○、丁○○二人詐欺犯
    行之證據等，資為論據。
四、訊據被告王柏翰則堅決否認上開犯行，辯稱：伊在中國信託
    銀行擔任信用卡業務推廣員，並非在「崴門得公司」公司工
    作，丙○○申請信用卡過程中，伊只是介紹及送資料角色，
    並非與乙○○等人共犯，台北富邦銀行是乙○○交付使用，
    並無侵占等語。
五、經查，被告王柏翰為在中國信託銀行擔任信用卡業務推廣員
    ，曾為丙○○申請中國信託商業銀行信用卡、介紹丙○○向
    台北富邦銀行之信用卡業務推廣員王慶隆申請信用卡及介紹
    丙○○向新光商業銀行申請貸款等情，為被告王柏翰自白不
    諱，且有證人乙○○於警訊、偵查及審理之證述、證人王慶
    隆於偵查中之證述可參，復有中國信託銀行、台北富邦銀行
    信用卡申請書各1份在卷可查，此部分事實固堪認定。
六、惟查，證人乙○○於96年7月18日偵查中先是證稱：被告王
    柏翰「好像」也是崴門得公司公司的人員等語，惟語氣並不
    明確。於97年3月26日偵查中又稱：不清楚被告王柏翰是否
    為「崴門得公司」的業務員等語。於本院審理時則證稱：甲○○是銀行本身業務，在外面推廣信用卡，到最後伊沒有錢
    繳付貸款時，請王柏翰基於朋友立場幫忙墊付貸款利息，王
    柏翰不知道要詐騙銀行的事等語明確。經核乙○○就自身涉
    案情節均已坦承不諱，且明確指出被告丙○○、丁○○之犯
    行，當無獨就被告王柏翰涉案情節予以隱瞞之必要，其於本
    院審理時之證言應屬可信。再參以丙○○、丁○○均稱不認
    識王柏翰等語，亦可佐證被告王柏翰應未參與此部分之犯行
    。
七、再查，證人王慶隆於偵查中固證稱：伊曾見被告王柏翰在某
    處為丙○○填寫多家銀行信用卡申請書等語，亦僅足以證明
    被告王柏翰有協助丙○○申請信用卡之事實，尚難遽認被告
    王柏翰就共同詐騙銀行之犯行有所知悉。公訴人就被告王柏
    翰涉嫌詐欺取財部分之犯行，其舉證尚有未足。
八、末查，台北富邦銀行信用卡是寄到「崴門得公司」，因乙○○請被告王柏翰代繳新光商業銀行之貸款利息，即請被告王
    柏翰自「崴門得公司」取得台北富邦銀行信用卡使用，以抵
    付其所繳付之貸款利息等情，業據證人乙○○於本院審理時
    證述綦詳。而丙○○新光商業銀行95年8月、9月貸款利息，
    係以存入現金之方式繳付，有新光商業銀行北投復興崗分行
    98年2月24日新光銀復興崗字第980007號函在卷可佐，應堪
    認被告王柏翰所辯有為丙○○繳付貸款等情非虛。又台北富
    邦銀行信用卡於95年2月22日申請後，直至95年10月30日始
    刷卡消費，有台北富邦銀行信用卡申請書、消費明細及帳單
    各1份可查。公訴人認被告王柏翰於95年6月間即已將台北富
    邦銀行信用卡侵占入己，尚乏證據可憑。再勾稽被告王柏翰
    繳付貸款之時間適為台北富邦銀行信用卡刷卡消費之時間前
    一、二個月，應堪認被告王柏翰應係於95年10月間始取得台
    北富邦銀行信用卡，而其刷卡消費之目的確為抵付伊所代繳
    之新光商業銀行貸款利息無誤。從而，被告王柏翰既非於業
    務上持有台北富邦銀行信用卡，主觀上復無證據證明有將該
    卡據為己有之意，尚難認有易持有為所有之業務侵占犯行。
九、綜上所述，公訴人認被告王柏翰與被告丙○○、丁○○及乙○○共同涉犯詐欺取財等犯行及自己另犯業務侵占犯行，而
    依牽連犯之規定，從一重之業務侵占罪處斷，本院認尚有合
    理之可疑。依「罪證有疑，利於被告」之證據法則，則不得
    遽為不利被告王柏翰之認定。此外，復查無證據證明被告王
    柏翰涉犯公訴人所指之上開犯行，不能證明被告王柏翰犯罪
    ，依法應就被告王柏翰涉犯業務侵占罪及詐欺取財罪均為無
    罪之諭知。
據上論斷，應依刑事訴訟法第299條第1項前段、第300條、第301
條第1項，刑法第28條、第216條、第210條、第219條、第339條
第1項、第339條之2第1項、第41條第1項前段、第51條第5款，中
華民國九十六年罪犯減刑條例第2條第1項第3款、第7條、第9條
、第10條第1項判決如主文。
本案經檢察官張立言到庭執行職務
中    華    民    國    98    年    7     月    7     日
                  刑事第二庭   審判長法  官  黃永勝
                                     法  官  陳映佐
                                     法  官  謝佩玲
以上正本證明與原本無異。
如不服本判決應於收受送達後十日內向本院提出上訴書狀，並應
敘述具體理由；其未敘述上述理由者，應於上訴期間屆滿後二十
日內向本院補提理由書(均須按他造當事人之人數附繕本)「切勿
逕送上級法院」。
                                     書記官  李玉雲
中    華    民    國    98    年    7     月    7     日
附表一
┌─┬─────┬───────┬─────┬───────┬─────┐
│編│申請時間  │ 發 卡 銀 行  │信用卡卡號│ 刷 卡 時 間  │刷卡消費金│
│號│          │              │          │              │額（新台幣│
│  │          │              │          │              │)         │
├─┼─────┼───────┼─────┼───────┼─────┤
│一│95年2月初 │中國信託商業銀│00000000  │自95年2月15日 │135,384   │
│  │某日      │行            │00000000  │起至95年10月5 │          │
│  │          │              │          │日止          │          │
│  │          │              │          │              │          │
│  │          │              │          │              │          │
├─┼─────┼───────┼─────┼───────┼─────┤
│二│95年1月5日│花旗銀行      │00000000  │自95年1月12日 │88,869    │
│  │          │              │00000000  │起至95年10月4 │          │
│  │          │              │          │日止          │          │
│  │          │              │          │              │          │
├─┼─────┼───────┼─────┼───────┼─────┤
│三│95年1月間 │萬泰商業銀行  │00000000  │自95年2月3日起│71,136    │
│  │某日      │              │00000000  │至95年10月10  │          │
│  │          │              │          │日止          │          │
├─┼─────┼───────┼─────┼───────┼─────┤
│四│95年2月22 │台北富邦銀行  │00000000  │95年10月30日下│17,796    │
│  │日        │              │00000000  │午5時9分、    │          │
│  │          │              │          │95年11月1日下 │          │
│  │          │              │          │午9時6分、    │          │
│  │          │              │          │95年11月1日上 │          │
│  │          │              │          │午9時36分、   │          │
│  │          │              │          │95年11月7日上 │          │
│  │          │              │          │午11時50分、  │          │
│  │          │              │          │95年11月7日下 │          │
│  │          │              │          │午4時7分      │          │
└─┴─────┴───────┴─────┴───────┴─────┘
附錄本案論罪科刑法條全文：
中華民國刑法第210條
偽造、變造私文書，足以生損害於公眾或他人者，處5年以下有
期徒刑。
中華民國刑法第216條
行使第210條至第215條之文書者，依偽造、變造文書或登載不實
事項或使登載不實事項之規定處斷。
中華民國刑法第339條第1項
意圖為自己或第三人不法之所有，以詐術使人將本人或第三人之
物交付者，處5年以下有期徒刑、拘役或科或併科1千元以下罰金
。
中華民國刑法第339條之2第1項
意圖為自己或第三人不法之所有，以不正方法由自動付款設備取
得他人之物者，處3年以下有期徒刑、拘役或1萬元以下罰金。

司法院資訊處製作；財團法人民間司法改革基金會備份。
